【裁判字號】    92,上易,416
【裁判日期】    920609
【裁判案由】    竊盜
【裁判全文】
臺灣高等法院臺南分院刑事判決             九十二年度上易字第四一六號    Ｃ
      上  訴  人  臺灣雲林地方法院檢察署檢察官
      被      告  甲  ○  ○
右上訴人因被告竊盜案件，不服臺灣雲林地方法院九十一年度易字第四○八號，中華
民國九十二年三月二十四日第一審判決（起訴案號：臺灣雲林地方法院檢察署九十一
年度偵字第二三０六號），提起上訴，本院判決如左：
      主      文
上訴駁回。
      理      由
一、公訴意旨略以：被告甲○○係承攬雲林縣古坑鄉石牛溪溪洲子橋下游右岸約三百
    公尺處，石牛溪朝陽新一號堤防復建工程（起訴書誤繕為「堤防瀝青刨除工程
    」、下簡稱堤防復建工程）之負責人，於民國（下同）九十一年五月二十八日之
    施工期間，竟意圖為自己不法之所有，僱用有犯意聯絡之被告吳世旭（已判決無
    罪確定），駕駛挖土機「盜挖」經濟部水利署乙○○○○（下簡稱乙○○○○）
    所管有石牛溪裡之級配料砂石，再以每車次新台幣（下同）四百元，僱用亦有犯
    意聯絡之被告吳宏釧與洪斌富（吳、洪二人已判決無罪確定）分別駕駛車牌號碼
    ＰＶ－五五一、子車五Ｇ－一八號、車牌號碼七四三－ＱＫ、子車ＴＨ－三九號
    之曳引車，每車次可載運十四．七立方米之砂石，以每車次二千元「賣」予王歸
    農，已運出三車次之級配料砂石，其中被告洪斌富第三次裝滿正要運出，被告吳
    宏釧運一車次返回空車準備再運時，於同日十五時三十分許，為警會同乙○○○
    ○人員現場查獲，認被告涉犯刑法第三百二十一條第一項第四款之結夥三人以上
    加重竊盜罪嫌等語。
二、按犯罪事實應依證據認定之，無證據不得推定其犯罪事實；又不能証明被告犯罪
    者，應諭知無罪之判決，刑事訴訟法第一百五十四條及第三百零一條第一項分別
    定有明文。又認定事實所憑之證據，無論是直接證據或間接證據，其為訴訟上證
    明者，須於通常一般人，均不致有所懷疑，而得確信其為真實程度者，始得據為
    有罪認定（最高法院七十六年度台上字第四九八六號判例意旨參照）。
三、按公訴人認被告等人涉犯上開罪嫌，無非以被告甲○○及共同被告洪斌富等人均
    坦承於上開時地挖載土石給證人王歸農，此部分與證人王歸農之證述相符，且被
    告等人當場為警查獲，和證人施國順之證述，及乙○○○○現場勘查記錄與現場
    照片等為主要論據。惟訊據被告甲○○雖坦承於上開時地挖運土石為警查獲，並
    坦承其載運土石給證人王歸農，說好由王歸農一車補貼二千元車資之事實；然堅
    決否認有共同竊盜之犯罪事實，被告甲○○與辯護人同辯稱：被告等人載運出去
    之土石，是因為被告承攬上開堤防復建工程依約需刨除原路面之ＡＣ（瀝青）廢
    料，再舖上塊石後覆蓋混凝土，所以需把上面的土石挖走，被告是依約清除廢棄
    物，並無竊盜之犯行等語。經查：
（一）查證人施國順之偵訊筆錄雖載為：「（問：堤防上為何有這些東西【石頭】？
      ）答：因為要做路面，所以要有給配，當初施工運進來的，是從外面買來的。
      」「（問：何人買的？）答：不知，縣府買的。」「（問：何處之砂石？【提
      示】石頭，河床內的給配。」「（問：如何看是河床的給配？）答：那是我們
      河床石頭。」等語。然經公訴檢察官詰問其上開證述意旨時，證稱：「（【提
      示警卷照片】問：這些砂石如何確認是從河床挖採出來的？）答：沒有辦法確
      認，要請當時發現的員警指認，我沒有辦法確認是從何處挖上來的。」「（【
      提示九十一年六月十七日的偵訊筆錄）問：為何在檢察官這樣說？）答：檢察
      官是問我說卡車上載的砂石是否就是盜採砂石。」「（問：但筆錄上問你的問
      題不是這樣？）答：檢察官拿照片給我看，問我車上看到的是什麼，照片上看
      起來卡車最上面是石頭。但是，我們的駐衛警當天早上確實有發現被告有刨除
      ＡＣ，我們的河川駐衛警早上也有發現這件事，被告也有運出去，我們河川局
      駐衛警認為這是刨除ＡＣ跟運出去是合理的，所以我們有放行，當天下午（本
      件）是當地派出所查緝的，我們不知道這些土石是如何來的，所以應該由派出
      所的警員來說明查緝的經過才會清楚。」「（問：檢察官問你相片的砂石是何
      處的砂石？你說是河床的砂石？）答：這個是認定的問題，因為曾經認為河堤
      以地籍圖套的話，仍屬於河床範圍，不管是河堤挖的，或是河床挖的，都是認
      定為河床挖的。」等語明確，是證人於偵查中之證詞已有瑕疵，自難據為被告
      有罪之認定。
（二）復查被告於上開時地挖運土石為警現場查獲，及載運土石給證人王歸農，說好
      由王歸農一車補貼二千元車資等情，固經證人王歸農在警詢中之證述在卷及有
      乙○○○○現場勘查記錄一份及現場照片七張附警卷可按。然查被告所辯當天
      渠等係在「河堤上」挖載，並非在溪底挖取土石之情，有上開經濟部水利署乙
      ○○○○現場勘查記錄與現場照片可按，並經證人即查緝本案之警員郭木全、
      鍾華昇二人在原審現場履勘時結證明確，堪予採信。
（三）又依本件堤防復建工程契約第十五條第二項規定，廠商負有清理工地並清除施
      工所產生垃圾之義務；且依該契約施工補充說明書參、一般施工規定第十二條
      規定：「本工程若編列『雜物清理費』之項目，除契約另有規定外，該項目之
      工作範圍包括：業主提供用地部分施工範圍內地上及地下之雜物、垃圾、草木
      、建築物及其他構造物等之清除及搬運等。」；而本件堤防復建工程契約於工
      程估價單編有環境保護措施費（含地面整理、雜木挖除運棄及其他環保設施等
      ），以上均有該工程契約書節影本在卷可按，足信無誤。而被告甲○○既然承
      攬本件堤防復建工程，則對於因施工所產生之廢棄物，依上開契約規定，自負
      有清除之義務。又本件堤防復建工程施工結果，在原來擋土牆上方有約二十幾
      公分的新建混凝土造堤面，並比原來瀝青堤面高出約十公分之情，業經原審現
      場履勘明確，並有上開勘驗筆錄暨現場照片八張在卷可按。而依前開堤防契約
      書工程估價單所示，本件堤防復建工程應先舖設二十五公分之混排塊石，再於
      塊石上方舖設十五公分之混凝土堤面，有上開契約書可按。並有辯護人所提出
      之上開堤防復建工程之施工照片七幀附卷可佐，自堪採信。另證人即乙○○○
      ○副工程師、負責本件堤防復建工程監工之施國順結證稱：「（問：本件工程
      依照上開約定及現場勘驗應該會有大約二十到三十公分的ＡＣ及土石產生，要
      如何處理？）答：這部份就是屬於ＡＣ廢土部分，依照契約是要運出去的，不
      然留在河床因為含有ＡＣ會污染環境。我們這部份也有編列工程費用，屬於雜
      項地面整理的費用。」等語明確。故本件河堤復建工程施工結果，必然會產生
      含有柏油瀝青的土石廢棄物，並應由承攬人即被告負責清理及搬運。
（四）再者，本件查獲被告等人載運土石之大卡車，經檢察官扣押在古坑分駐所，於
      是日晚間下雨時，有露出柏油瀝青塊之情，亦經證人即承辦警員鍾華昇與郭木
      全在勘驗現場結證明確。核與上開辯護人所提出被告等人載運土石給證人王歸
      農傾倒之現場照片，亦均含有柏油瀝青相符。可見被告甲○○及辯護人所辯本
      件查獲被告等人挖運之土石，是依約應由被告甲○○負責清除之瀝青廢棄物等
      情屬實。
四、綜上各情相互參酌，被告所辯與事實相符，堪予採信，本件並無証據足以証明被
    告確有刑法第三百二十一條第一項第四款結夥三人以上加重竊盜之犯罪事實，原
    審以不能證明被告犯罪，諭知被告無罪，核無不合。公訴人上訴意旨指摘原判決
    採證不當，為無理由，應予駁回。
據上論結，應依刑事訴訟法第三百六十八條，判決如主文。
本案經檢察官曾銘芳到庭執行職務。
中    華    民    國      九十二      年      六      月      九        日
                                  臺灣高等法院臺南分院刑事第四庭
                                      審判長法官  陳    義    仲
                                            法官  楊    子    莊
                                            法官  宋    明    蒼
右正本證明與原本無異。
不得上訴。
                                      法院書記官  余    素    美
中    華    民    國      九十二      年      六      月      十        日


司法院資訊處製作；財團法人民間司法改革基金會備份。
